臺灣高等法院刑事判決
110年度交上易字第331號
上  訴  人  
即  被  告  張永豪


上列上訴人因過失傷害案件，不服臺灣基隆地方法院110年度交
易字第59號，中華民國110年8月26日第一審判決（起訴案號：臺
灣基隆地方檢察署109年度偵字第7075號），提起上訴，本院判
決如下：
    主  文
上訴駁回。
    事實及理由
一、本案經本院審理結果，認第一審以上訴人即被告張永豪（下
    稱被告）就告訴人郭子青部分，犯刑法第284條前段之過失
    傷害罪，其在肇事後，留在現場等候員警到場處理，並於有
    偵查犯罪權限之機關或公務員知悉其犯罪前，向到場處理之
    員警表明係肇事者而接受裁判，合於自首要件，依刑法第62
    條前段規定，減輕其刑，並審酌被告過失情節、所造成郭子
    青之傷害程度、表達之賠償意願、未能與郭子青達成和解之
    事由，兼衡被告素行、犯後態度及在原審自述之智識程度、
    工作、收入、家庭經濟狀況等一切情狀，判處被告拘役50日
    ，如易科罰金以新臺幣1,000元折算1日；就被害人羅新丁部
    分，說明業經撤回告訴，故不另為不受理之諭知。認事用法
    及量刑均無不當，應予維持，並引用第一審判決書記載之事
    實、證據及理由（如附件）。
二、被告上訴意旨略以：㈠郭子青要求賠償之醫療費用部分，並
    無任何收據，工作損失金額亦無證明，且其第一次聯絡被告
    時，即告知已經退休在家幫忙顧店，應該沒有收入。㈡被告
    超車地點並非車禍發生之處，且未收到鑑定通知，故未到場
    說明有利之證據。㈢被告於110年7月29日開庭時，已告知：⒈
    一開始是在祥豐街43號對面往豐稔街41巷途中，被告駕駛之
    車輛先至路口停等紅燈，郭子青騎乘機車自被告右側超至被
    告前方，接著羅新丁也騎乘機車要從被告右側超前，其機車
    左後視鏡撞到被告右後視鏡，被告有說：有如此趕嗎？但對
    方是老人，所以被告說完後，見綠燈就往前行駛，但羅新丁
    騎很慢，又在車道中間，所以被告只能跟著他。⒉到了豐稔
    街41巷口，郭子青、羅新丁、被告三車依序左轉往豐稔街方
    向行駛。完成左轉後，郭子青在最前面的車道中間；羅新丁
    在最後面右邊，且機車後輪在被告車輛前保險桿處，並一直
    向左騎乘，經被告叫喊亦未置理。直到豐稔街52號左右，被
    告車輛左側已跨過中線，在看對向有無車輛準備要超車，因
    為想到如果按喇叭會嚇到羅新丁，所以沒有按喇叭。⒊被告
    在豐稔街70號可以看到轉彎處對向無車輛下來，就開始閃大
    燈兩次及打方向燈超車，直到豐稔街103號處發生車禍。⒋被
    告在超車開始有看右後視鏡，到了103號有碰撞聲音，被告
    再看右後視鏡時，羅新丁的機車撞到被告車輛右後方位子，
    重心不穩，向右倒壓在郭子青騎乘的機車上，羅新丁機車車
    頭倒下位子，在郭子青機車踏板處。被告不知羅新丁是否見
    被告超車，覺得自己也可以，所以和被告一樣超車，卻撞到
    被告車右後位子，重心不穩而倒下。⒌被告未受通知鑑定時
    到場，因而未能訴說有利之證詞，且因記憶卡取下後，返家
    發現無法讀取，故於車禍當晚至現場拍攝照片提出等語。
三、經查：
　㈠本案事故發生時，被告與羅新丁、郭子青均為直行車輛，碰 
    撞地點在基隆市○○區○○街000號前，此據被告於警詢時供明
    在卷，核與羅新丁、郭子青指述情節相符，並有道路交通事
    故現場圖、 道路交通事故調查報告表㈠、㈡、現場及車損照
    片在卷可憑，首堪認定。被告上訴意旨所指，其與羅新丁、
    郭子青三車左轉進入豐稔街前之行車動態（前項上訴意旨㈢
    之⒈⒉），縱使影響被告之駕駛感受，亦難認與本案碰撞結果
    之發生具有相當因果關係。至於被告上訴提出其事後自行拍
    攝之街道照片，因與碰撞事故缺乏直接關聯，亦難採為有利
    被告之認定。
　㈡被告雖辯稱羅新丁有「持續向左靠」（另詳後述）之駕駛行
    為，然亦供承是在其由羅新丁左側超越時，右後車身與羅新
    丁機車左把手發生碰撞，碰撞後羅新丁機車才向右倒，碰撞
    郭子青之機車等情（見偵查卷第8頁）。核與羅新丁於警詢
    及偵查中指稱，本案是在被告從左後側超越時發生碰撞，不
    知被告為何會突然撞過來等語相符（見偵查卷第13、117頁
    ）。佐以卷附現場圖與照片所示跡證，足認本案是在被告車
    輛由後方超車之過程中，因安全間隔不足而發生碰撞。再依
    現場機車刮地痕位置，可見羅新丁之機車是從車道中間倒地
    後向右偏滑；郭子青之機車則是在車道右側遭碰撞倒地，有
    現場圖及現場照片可憑（見偵查卷第29、59至65頁）；被告
    復自承其碰撞時之位置在「黃虛線左邊」（見偵查卷第8頁
    ），可證被告確因超車而有駛越行車分向線再駛入原行車道
    之駕駛行為。況依被告所辯，其在碰撞前已從後視鏡發現羅
    新丁持續往左邊靠，則被告自當於超車過程中注意保持安全
    距離，無可卸責於持續在原車道中間行駛之羅新丁。　
　㈢汽車欲超越同一車道之前車時，除須先按鳴喇叭二單響或變
    換燈光一次外，尚應待前行車減速靠邊或以手勢或亮右方向
    燈表示允讓後，後行車始得超越；超越時應顯示左方向燈並
    於前車左側保持半公尺以上之間隔超過，行至安全距離後，
    再顯示右方向燈駛入原行路線，道路交通安全規則第101條
    第1項第3款、第5款所明定。被告於本案起訴後，空言辯稱
    有閃大燈兩次及打方向燈超車云云，核與羅新丁所指事前不
    知被告要超車等情不符，且未見被告於事故發生後，在警詢
    及偵查過程中有所主張，復無相關事證可供審認，自難採信
    。又被告在未經羅新丁減速靠邊或以手勢或亮右方向燈表示
    允讓之情形下，直接駛越行車分向線超車，並在過程中，右
    側車身與原車道之羅新丁左側發生碰撞，顯有違反超車規定
    ，未注意保持安全間隔之過失情事甚明。被告辯稱其超車 
    地點與事故發生地點不同云云，核與前開事證有違，顯不足
    採。
　㈣郭子青請求損害賠償之金額，為其與被告間之民事求償範疇
    ，無礙本案刑事過失之認定；關於被告表示之賠償意願，亦
    經原審判決詳細說明，並採為量刑審酌事由。另被告主張自
    基隆市○○街00號對面往豐稔街41巷起之駕駛軌跡，核與本案
    碰撞發生事由無涉，已如前述；則被告是否前往行車事故鑑
    定委員會進行此部分說明與主張，亦與上開過失責任之認定
    無涉。
  ㈤被告上訴仍執前詞否認犯罪，並指摘原判決不當，為無理由
    ，應予駁回。
四、被告經合法傳喚，無正當理由不到庭，爰不待其陳述逕行判
    決。
據上論斷，應依刑事訴訟法第368條、第371條、第373條，判決
如主文。
本案經檢察官吳欣恩提起公訴，檢察官李豫雙到庭執行職務。
中　　華　　民　　國　　111 　年　　4 　　月　13 　　日
                  刑事第六庭    審判長法　官  劉方慈 
                                      法　官  許曉微
                                      法　官  朱嘉川 
以上正本證明與原本無異。
不得上訴。
                                      書記官  陳韻如
中　　華　　民　　國　　111 　年　　4 　　月　13 　　日